【裁判字號】    99,抗,680
【裁判日期】    990614
【裁判案由】    聲請具保停止羈押
【裁判全文】
臺灣高等法院刑事裁定                   99年度抗字第680號
抗  告  人  
即  被  告  甲○○
上列抗告人即被告因搶奪案件，不服臺灣士林地方法院中華民國
99年5月4日裁定（99年度聲字第659號），提起抗告，本院裁定
如下：
    主  文                                                                
抗告駁回。
    理  由                                                                
一、原裁定意旨以：聲請意旨略以：聲請人即被告甲○○因搶奪
    案件，經臺灣士林地方法院（下稱士林地院）羈押在案，惟
    聲請人始終坦承犯行，且因無力覓保致遭法院羈押，現今本
    案已經審理終結，聲請人與前妻所養育之二名幼子待養，聲
    請人之母親已年邁，也需聲請人照顧，為此請准予具保停止
    羈押云云。經查，聲請人與乙ＯＯ（由檢察官另案偵辦）共
    同於99年1月28日下午，以隨身背包攜帶可供兇器使用之菜
    刀、美工刀、水果刀各1把，在臺北縣八里鄉○○路○段29號
    前，搶奪鄭錦鳳之金項鍊1條，惟得手後即遭路人合力逮捕
    ，案經檢察官偵查後，認聲請人涉犯刑法第325條第1項之普
    通搶奪罪嫌，向士林地院提起公訴，聲請人經原審訊問後，
    認其涉犯普通搶奪罪嫌，犯嫌重大，有再犯相同犯罪之虞，
    無力覓保，有逃亡之虞，並有羈押必要，於99年3月26日裁
    定羈押，並即執行在案。茲聲請人上揭羈押原因仍然存在，
    不能因具保而使之消滅，且原審在審理上開案件後，除變更
    聲請人所犯法條為刑法第326條第1項之攜帶兇器搶奪罪以外
    ，並於99年4月27日判處聲請人有期徒刑1年2月在案（尚未
    確定），其刑不輕，故不宜准許聲請人以具保代替羈押。至
    聲請人雖坦承犯行，然此僅係其犯後態度之問題，可作為量
    刑參考，若聲請人之家中乏人照顧，應委請親戚朋友，甚若
    社會福利機關協助解決，非可以執為具保之理由。綜上，聲
    請人聲請具保停止羈押，尚難准許，應予駁回。
二、抗告意旨略以：本案初始之羈押理由認被告有再犯相同犯罪
    之虞，惟得以交保代替羈押，經覓保無著，有羈押的必要，
    然上開裁定無故認定被告有逃亡之虞，應有不當，請求撤銷
    原裁定，被告當初經原審裁定交保，雖當天覓保無著，但事
    後多次開庭，被告之友人已準備交保金，然原審均未准予交
    保，被告於一審判決後不服判決已上訴二審，在最後審判尚
    未確定前，應依無罪推定原則審查，又原審以羈押取供，將
    可能造成被告為求具保及犯後態度良好，而胡亂承認加重搶
    奪罪，被告已羈押近4個月，原審判決被告1年2月，扣除羈
    押期間，服刑之期間僅剩10月，應可讓被告返家，安頓家中
    生計云云。
三、按「被告經法官訊問後，認為犯下列各款之罪，其嫌疑重大
    ，有事實足認為有反覆實施同一犯罪之虞，而有羈押之必要
    者，得羈押之：一刑法第174條第1項、第2項、第4項、第17
    5條第1項、第2項之放火罪、第176條之準放火罪。二刑法第
    221條之強制性交罪、第224條之強制猥褻罪、第224條之1之
    加重強制猥褻罪、第225條之乘機性交猥褻罪、第227條之與
    幼年男女性交或猥褻罪、第277條第1項之傷害罪。但其須告
    訴乃論，而未經告訴或其告訴已經撤回或已逾告訴期間者，
    不在此限。三刑法第302條之妨害自由罪。四刑法第304條之
    強制罪、第305條之恐嚇危害安全罪。五刑法第320條、第32
    1條之竊盜罪。六刑法第325條、第326條之搶奪罪。七刑法
    第339條、第339條之3之詐欺罪。八刑法第346條之恐嚇取財
    罪」，刑事訴訟法第101條之1第1項定有明文。又刑事訴訟
    法第101條之1所定之預防性羈押，係因考慮該條所列各款犯
    罪，一般而言，對於他人生命、身體、財產有重大之侵害，
    對社會治安破壞甚鉅，而其犯罪性質，從實證之經驗而言，
    犯罪行為人大多有一而再、再而三反覆為之的傾向，故為避
    免此種犯罪型態之犯罪行為人，在同一社會環境條件下，再
    次興起犯罪之意念而再為同一之犯罪，因此透過拘束其身體
    自由之方式，避免其再犯，是法院依該條規定決定是否應予
    羈押時，並不須有積極證據，足認其確實準備或預備再為同
    一之犯罪，僅須由其犯罪之歷程觀察，其於某種條件下已經
    多次犯下該條所列之罪行，而該某種條件，現在正存在於被
    告本身或其前犯罪之外在條件並未有明顯之改善，而可使人
    相信在此等環境下，被告有可能再為同一犯罪之危險，即可
    認定有反覆實施該條犯罪之虞。至於有無羈押之必要，則由
    法院以上述羈押之目的依職權為目的性之裁量為其裁量標準
    ，除被告犯罪嫌疑已屬重大外，自當基於訴訟進行程度、犯
    罪性質、犯罪實際情狀及其他一切情事，審慎斟酌有無上開
    保全或預防目的，依職權妥適裁量，俾能兼顧國家刑事追訴
    、刑罰權之順暢執行及人權保障。又所謂羈押必要性，係由
    法院就具體個案，依職權衡酌是否有非予羈押顯難保全證據
    或難以遂行訴訟程序者為依據，法院在不違背通常生活經驗
    之定則或論理法則時，依法自有審酌認定之職權。
四、查抗告人即被告甲○○與乙ＯＯ（由檢察官另案偵辦）共同
    於99年1月28日下午，以隨身背包攜帶可供兇器使用之菜刀
    、美工刀、水果刀等，在臺北縣八里鄉○○路○段29號前，
    搶奪鄭錦鳳之金項鍊1條，於得手後隨遭路人合力逮捕，案
    經檢察官偵查後，因抗告人涉犯刑法第325條第1項之普通搶
    奪罪嫌，向士林地院提起公訴，經原審訊問後，認抗告人犯
    普通搶奪罪嫌重大，有再犯之虞，無力覓保，並有逃亡之虞
    ，有羈押必要，於99年3月26日裁定羈押在案。抗告人上揭
    羈押原因仍然存在，不能因具保使之消滅，且原審審理後於
    99年4月27日判處被告有期徒刑1年2月在案（變更法條為刑
    法第326條第1項攜帶兇器搶奪罪，因抗告人上訴尚未確定）
    ，足認抗告人犯罪嫌疑確屬重大，而抗告人前因盜匪、恐嚇
    2罪，經臺北地院以89度訴字第244號判處有期徒刑7年6月、
    7月，定應執行刑為有期徒刑8年，抗告人不服上訴本院，因
    逾上訴期間，經本院以89年度上訴字第1500號駁回，且經最
    高法院以89年度台上字第4486號駁回上訴而確定，有本院被
    告前案紀錄表在卷可按，抗告人再犯本件搶奪犯行，屢犯強
    盜與搶奪罪，自承係因遭地下錢莊逼債，挺而走險等語，可
    見抗告人只因債務問題即犯罪，顯見其有事實足認有反覆實
    施同一犯罪之虞，符合刑事訴訟第101條之1第1項第6款之羈
    押要件，為防止抗告人反覆實施犯罪，以維護社會秩序，保
    障社會及人民財產安全，自有對抗告人執行羈押處分之必要
    ，且無從以限制住居或具保之替代手段免予羈押，綜上，原
    審因認在現階段之訴訟程序，抗告人之羈押原因並未消滅，
    且無其他強制處分可代替羈押處分，為保全審判之進行，仍
    予羈押，駁回抗告人具保停止羈押之聲請，經核並無違誤。
    抗告人徒憑己意執前詞提起抗告，指摘原裁定不當，為無理
    由，應予駁回。
五、據上論結，應依刑事訴訟法第412條，裁定如主文。
中    華    民    國    99    年    6     月    14    日
                  刑事第二十三庭  審判長法  官  許宗和
                                        法  官  林海祥
                                        法  官  潘進柳
以上正本證明與原本無異。
不得再抗告。
                                        書記官  任正人
中    華    民    國    99    年    6     月    14    日

司法院資訊處製作；財團法人民間司法改革基金會備份。
